臺灣臺北地方法院交通事件裁定　　　　94年度交聲更字第11號
　　原處分機關　臺北市交通事件裁決所
　　異　議　人　開明建設事業股份有限公司
　　即受處分人
　　代　表　人　賴德彥
上列異議人即受處分人因違反道路交通管理處罰條例案件，對於
臺北市交通事件裁決所中華民國九十三年十二月二十一日所為北
市裁三字第裁二二─ＡＣ0000000號處分（原舉發案號：
臺北市政府警察局北市警交大字第ＡＣ0000000號），聲
明異議，本院於九十四年二月二十五日以九十四年度交聲字第一
四０號裁定駁回受處分人之異議後，受處分人不服提出抗告，經
臺灣高等法院於九十四年三月二十三日以九十四年度交抗字第一
九八號裁定發回本院更為裁定，本院裁定如下：
    主  文
原處分撤銷。
開明建設事業股份有限公司行車速度超過規定之最高時速，處罰
鍰新臺幣壹仟柒佰元。
    理  由
一、本件異議意旨略以：一、「交通濫罰前已遭監察院糾正」，
    道路速限市區不得超過五十公里，郊外六十公里，忽略行車
    速度合理性，異議人僅開車在郊外，行車速度僅五十一公里
    ，又係在郊外之陽金公路行駛，並未超速。二、依照上開及
    公告報紙之規定，監察院針對交通處罰不當，造成民怨問題
    ，通過糾正交通部和內政部警政署。三、糾正文指出：道路
    速限市區不得超過五十公里，郊外道路不得超過六十公里，
    新開道路因路況良好，常有超速之虞，而各地方政府忽略行
    車速限之合理性，只是一味比照規定，未因地制宜，交通濫
    罰，遭監察院糾正云云，為此聲明異議。
二、按行車速度依標線或標誌之規定，無標誌或標線者，在市區
    道路，時速不得超過五十公里，在郊外道路時速不得超過六
    十公里；汽車駕駛人，行車速度，超過規定之最高時速，或
    低於規定之最低時速，或裝用測速雷達感應器者，處新臺幣
    （下同）一千二百元以上二千四百元以下罰鍰，道路交通安
    全規則第九十三條第一項第一款前段、道路交通管理處罰條
    例第四十條第一項分別定有明文。
三、經查：本件異議人開明建設事業股份有限公司所有車牌號七
    九五八─ＤＥ號之自用小客車，確曾於九十三年十月十一日
    上午八時三十七分許行經臺北市○○○道○段下山方向之事
    實，業經異議人之代表人賴德彥前於本院訊問時坦認屬實，
    而異議人所有之上開自用小客車於行經時速四十公里之上開
    路段時，經設置該路段之測速照相器檢測車速結果時速達五
    十一公里，經拍攝取得超速行駛照片，而為證人陳進雄即臺
    北市政府警察局士林分局交通分隊員據以製單逕行舉發等情
    ，亦有臺北市政府警察局北市警交大字第ＡＣ000000
    0號舉發違反道路交通管理事件通知單一份及採證照片一張
    附卷可稽，復經證人陳進雄於本院訊問時證述：「上山跟下
    山的起端都有速限四十公里的標誌，在照相機前方有一個『
    前方測速照相』告示標誌。」等語在卷，且有證人陳進雄所
    提出之上開路段設有速限四十公里標誌之照片四張在卷足憑
    ，是異議人所有之上開自用小客車確有於上開時速四十公里
    之路段，以時速五十一公里超速行駛，違反道路交通管理處
    罰條例第四十條第一項規定之事實，洵堪認定，異議人之代
    表人空言指稱異議人所有之上開自用小客車並無超速行駛上
    開路段之情事云云，顯係卸責之詞，不足採信。至市區道路
    ○○○道路，在未設置標誌或標線之情形，上開道路交通安
    全規則第九十三條第一項第一款前段規定速限分別為五十公
    里及六十公里是否合理，以及有無依各該路段之實際情路況
    ，另行設置速限標誌或標線之必要，均屬主管機關之權責，
    要非汽車駕駛人得以置喙，異議人之代表人指稱上開速限規
    定未因地制宜，不合時宜云云，亦無可採。
四、次按汽車駕駛人之行為有其他違規行為經以科學儀器取得證
    據資料，當場不能或不宜攔截製單舉發者，得對汽車所有人
    逕行舉發處罰；本條例關於車輛駕駛人之處罰，如應歸責於
    車輛所有人者，處罰車輛所有人，道路交通管理處罰條例第
    七條之二第六款、第八十五條第三項亦分別定有明文。又逕
    行舉發違反道路交通管理事件，經汽車所有人依「通知單」
    之應到案日期前到案，並告知違規駕駛人姓名、身分證統一
    編號及住址者，處罰機關應即另行通知違規駕駛人到案依法
    處理；逾應到案日期，處罰機關應依本條例第八十五條第三
    項規定處罰該汽車所有人，道路交通管理事件統一裁罰基準
    及處理細則第二十四條設有明文。亦即於舉發汽車駕駛人之
    駕駛行為違反道路交通管理事件中，固應對汽車駕駛人製單
    舉發，然除經警當場攔停製單舉發者外，舉發機關依道路交
    通管理處罰條例第七條之二第一項第六款規定，以諸如測速
    照相器等科學儀器取得違規證據資料逕行舉發者，舉發機關
    僅得依上開道路交通管理處罰條例第七條之二規定，對汽車
    所有人製單舉發，惟如經車輛所有人在舉發通知單所載之應
    到案日期前到案，並告知處罰機關該名超速駕駛之汽車違規
    駕駛人基本年籍資料者，處罰機關應即依上開道路交通管理
    事件統一裁罰基準及處理細則第二十四條規定，另行通知該
    名違規之汽車駕駛人到案依法處理，僅在車輛所有人逾期仍
    未告知之情形，處罰機關始得依同條後段及道路交通管理處
    罰條例第八十五條第三項規定，處罰該車輛所有人，此觀諸
    上開規定自明。
五、第查：異議人所有之上開自用小客車於上開時、地超速行駛
    之違規事實，經以科學儀器之測速照相器取得證據資料，原
    舉發機關依上開道路交通管理處罰條例第七條之二第六款規
    定，對車輛所有人即異議人逕行舉發處罰，即非無據。又異
    議人在收受原舉發機關臺北市政府警察局於九十三年十月二
    十八日所填製之北市警交大字第ＡＣ0000000號舉發
    違反道路交通管理事件通知單後，未於該舉發道路交通管理
    事件通知單上所載之「九十三年十一月二十六日」應到案日
    期前，向處罰機關具狀陳明於上開時、地駕駛上開自用小客
    車違規超速行駛之汽車駕駛人之姓名、身分證統一編號、住
    址，遲至「九十三年十二月十七日」始具狀向原處分機關臺
    北市交通事件裁決所表明異議人之代表人即係於上開時、地
    駕駛異議人所有之上開自用小客車違規超速行駛之汽車駕駛
    人，此核諸上開舉發違反道路交通管理事件通知單、聲明異
    議所載自明（本院九十四年度交聲字第一四０號卷第九頁、
    第一三頁），揆諸前揭規定與說明，縱異議人於「九十三年
    十二月十七日」具狀向原處分機關臺北市交通事件裁決所表
    明上開違規行為之汽車駕駛人即為異議人之代表人之時點，
    係在原處分機關上開裁決書所載之「九十三年十二月二十一
    日」前，異議人亦無援引上開道路交通管理事件統一裁罰基
    準及處理細則第二十四條規定，主張免責。
六、綜此，異議人所有之上開自用小客車於上開時、地以時速五
    十一公里之速度超速行駛之違規事實，既堪認定，且異議人
    復未依道路交通管理事件統一裁罰基準及處理細則第二十四
    條規定，於上開舉發違反道路交通管理事件通知單上所載之
    應到案日期前，向處罰機關表明該名違規之汽車駕駛人即為
    異議人之代表人，自應歸責於為車輛所有人之異議人，應依
    道路交通管理處罰條例第八十五條第三項、第四十條第一項
    規定，處罰異議人。惟原處分機關僅於裁決書內，載明舉發
    違反法條為道路交通管理處罰條例第四十條第一項規定，未
    併予援引同條例第八十五條第三項處罰車輛所有人之規定，
    於法要有未恰。從而，異議人之異議雖無理由，然原處分既
    有上開違誤，於法自屬無可維持，應予撤銷，並自為裁定如
    主文所示，以資適法。
據上論斷，應依道路交通管理處罰條例第八十七條第二項、道路
交通案件處理辦法第二十條前段，裁定如主文。
中　　華　　民　　國　　94　　年　　6 　　月　　21　　日
                        臺灣臺北地方法交通法庭
                            法  官  吳麗英
以上正本證明與原本無異。
如不服本裁定，應於裁定送達後五日內，向本院提出抗告狀。
                            書記官  田華仁
中　　華　　民　　國　　94　　年　　6 　　月　　21　　日
